臺灣高等法院刑事判決
111年度上易字第462號
上  訴  人  
即  被  告  鄧潔  


選任辯護人  黃世欣法扶律師          
上列上訴人即被告因竊盜案件，不服臺灣士林地方法院109年度
易字第378號，中華民國110年11月18日第一審判決（起訴案號：
臺灣士林地方檢察署108年度偵續字第263號、108年度偵續字第2
64號、108年度偵續字第265號），提起上訴，本院判決如下：
    主  文
上訴駁回。
    事  實
一、鄧潔意圖為自己不法之所有，分別基於竊盜之犯意，於如附
    表「時間」欄所示時間，在臺灣屈臣氏個人用品商店股份有
    限公司位於臺北市○○區○○路000號之北投店、位於臺北市○○
    區○○路0號之磺港店（以下分別稱屈臣氏北投店、屈臣氏磺
    港店，各次行為地分別如附表「竊盜地點」欄所示）內，趁
    店員不注意之際，徒手竊取貨架上如附表「竊得物品及數量
    」欄所示商品（下稱本案商品），並藏放於所攜帶之白色塑
    膠袋內，僅持另選購之牙膏等商品結帳後即離去，而以此方
    式竊取本案商品得逞。嗣經屈臣氏北投店店員鄒立萍、屈臣
    氏磺港店店員陳寬妘清點店內商品庫存，發現短少而調閱監
    視器後，查悉上情。
二、案經臺灣屈臣氏個人用品商店股份有限公司訴由臺北市政府
    警察局北投分局報告臺灣士林地方檢察署檢察官偵查起訴。
    理  由
壹、程序事項
    按被告以外之人於審判外之陳述，雖不符刑事訴訟法第159
    條之1至第159條之4之規定，而經當事人於審判程序同意作
    為證據，法院審酌該言詞陳述或書面陳述作成時之情況，認
    為適當者，亦得為證據；又當事人、代理人或辯護人於法院
    調查證據時，知有刑事訴訟法第159條第1項不得為證據之情
    形，而未於言詞辯論終結前聲明異議者，視為有前項之同意
    ，刑事訴訟法第159條之5定有明文。經查，檢察官、被告鄧
    潔（下稱被告）及其辯護人於本院審判程序時，均未對證據
    能力有所爭執（本院卷第141至148頁），供述證據部分視為
    同意作為證據，本院審酌各該證據作成或取得時狀況，並無
    顯不可信或違法取得等情況，且經本院依法踐行證據調查程
    序並認為適當，而有證據能力；其餘資以認定本案犯罪事實
    之非供述證據，亦查無違反法定程序取得之情形，依刑事訴
    訟法第158條之4之反面解釋，亦有證據能力。
貳、實體事項
一、認定犯罪事實所憑之證據及理由
　㈠訊據被告固坦承於上開時、地將本案商品置入所攜帶之白色
    塑膠袋內等節，惟否認有何竊盜之犯行，辯稱：對於監視錄
    影畫面其有拿取本案商品無意見，然其不記得案發經過，亦
    不知曾竊取本案商品，放在袋子內之商品有拿出來結帳，其
    餘部分無記憶，故其無竊盜之犯意云云；辯護人則為被告辯
    護稱：⒈被告因精神疾病及服用藥物致疏未結帳而無不法所
    有意圖：被告因長年罹患思覺失調症而為重度身心障礙精神
    疾病患者，且因長年症狀未改善而以住院3月、出院1月之方
    式持續治療，而被告歷次陳述均稱拿取物品有結帳，再考量
    被告曾服用Q-pineXR、EszoTab、Fluzepam、Smilon等恐造
    成精神混亂、健忘、嗜睡、精神不振副作用之藥物，足見被
    告行為時因患有重度精神障礙致疏未將本案商品結帳而無不
    法所有意圖。⒉國防醫學院三軍總醫院北投分院110年4月15
    日三投行政字第1100020661號函附精神鑑定報告書（下稱精
    神鑑定報告書）之鑑定意見不可採：精神鑑定報告書結論雖
    稱被告於行為時患有精神疾病但尚有足夠能力云云，惟被告
    經長期治療後診斷確診為「情感性思覺失調症」，精神鑑定
    報告書僅依110年1月19日當日會面之觀察即認被告較有可能
    為重度憂鬱症，「情感性思覺失調症」部分僅屬「疑似」而
    未確診，故精神鑑定報告書就被告所罹疾病之認定與被告確
    診疾病不符，精神鑑定報告書以此錯誤基礎認定被告行為時
    精神狀況已非可採；又精神鑑定報告書第3頁、第4頁均記載
    被告有認知功能退化及下降情狀，然結論部分復認被告認知
    功能無顯著下降，足見精神鑑定報告書之結論與前開觀察矛
    盾；復依精神鑑定報告書第3頁有關被告記憶力之檢查，顯
    見被告記憶力和計算力下降，亦與精神鑑定報告書前開結論
    不符；此外，精神鑑定報告書第5頁記載：「若個案於疾病
    急性發作狀態，則可能出現整體功能下降之情況」，結論部
    分則記載：「但若個案有其他狀態不在本次鑑定所能蒐集到
    的資料之內，則無法評估。」，則被告於行為時是否因疾病
    急性發作或有其他鑑定無法蒐集之狀況致被告從事本案行為
    等情，尚有疑義；況精神鑑定報告書雖稱已參考被告於院內
    病房住院狀況，然依被告於108年3月26日、同年4月5日、同
    年月21日、同年5月12日、同年6月8日之護理記錄表可知，
    被告於住院期間仍處於記憶力差、計算力差、認知功能衰退
    並有幻聽、幻覺等症狀，顯與精神鑑定報告書認被告於病房
    內無記憶力衰退或無認知功能下降等情不同，故精神鑑定報
    告書之結論已有上述瑕疵，被告罹患之精神疾病已嚴重影響
    其認知功能，已符合刑法第19條第1項規定，請諭知無罪判
    決。⒊被告所服用藥物恐導致夢遊而無竊盜之故意：被告曾
    服用恐導致夢遊之Diazepam、SeroquelXR、Fluzepam藥物（
    下稱本案藥物），且被告對其將本案商品放入白色塑膠袋後
    未結帳即離去等節不復記憶，與本院105年度上易字第58號
    、103年度上易字第2082號、97年度上易字第1507號判決所
    示夢遊後不復記憶情況相符，故被告本件所為恐係服用藥物
    夢遊所致，而無竊盜之故意；又鑑定補充說明未提及本案藥
    物致夢遊之情形而有疏漏，且被告過去雖未曾回報本案藥物
    影響其辨識能力或控制力，然夢遊者多半對發生情況不復記
    憶而難以回報，且本案係新發生情況而不在鑑定補充說明「
    未回報」之範疇，對於被告服用精神病之藥物，本院雖函查
    上開北投分院，經函覆說明此等藥物有發生夢遊的情形雖然
    係少數，但也有可能發生，該回函並不能全認定有責任能力
    ；此外，被告雖否認犯行，然此係因其僅記得於附表所示時
    間至屈臣氏北投店、屈臣氏磺港店結帳購物所致，而非惡意
    矯飾。從而，被告罹患精神疾病及服用本案藥物恐影響其認
    知功能，被告並無不法所有意圖，且其辨識行為違法及依其
    辨識行為之能力已因精神疾病而喪失云云。
　㈡經查：
　⒈被告於上開時、地將本案商品置入所攜帶之白色塑膠袋內乙
    節，業據被告於原審準備及審理程序坦承在卷（見原審卷㈠
    第41頁，原審卷㈡第78至81、84頁），並經告訴代理人陳寬
    妘、鄒立萍於警詢及偵查中證述明確（臺灣士林地方檢察署
    （下稱士林地檢）108年度偵字第4670號卷（下稱偵4670號
    卷）第6至7頁、士林地檢108年度偵字第5665號卷（下稱偵5
    665號卷）第3至4頁、士林地檢108年度偵續字第263號卷（
    下稱偵續263號卷）第157至159、329至331頁、士林地檢108
    年度偵字第5483號卷（下稱偵5483號卷）第12至14頁），另
    有屈臣氏磺港門市108年2月23日、同年月25日監視器錄影畫
    面翻拍照片、庫存檢核明細表、臺北市政府警察局北投分局
    光明派出所受理各類案件紀錄表、報案三聯單、庫存檢核明
    細表、屈臣氏北投店監視器錄影畫面翻拍照片、檢察官勘驗
    筆錄及附件、遭竊物品之同款商品照片、門市商品位置平面
    圖各1份及監視器錄影畫面光碟1片在卷可稽（偵4670號卷第
    8至13頁，偵5665號卷第8至10頁，偵5483號卷第18至25頁，
    偵續263號卷第31至123、231至323、335至357、359至375頁
    ，原審卷㈠第75至85頁，光碟置於偵5665號卷第11頁背面紙
    袋內）；復經原審當庭勘驗監視錄影畫面無訛，有勘驗筆錄
    及勘驗筆錄附圖存卷可查（原審卷㈡第60至66、85至128頁）
    ，首堪認定。
　⒉次查被告於如附表編號1至4、編號6所示時間至屈臣氏北投店
    、屈臣氏磺港店結帳時，均未將白色塑膠袋內物品取出結帳
    乙節，有檢察官勘驗筆錄及附件在卷可稽（偵續263號卷第2
    45、263至267、283、301、319至323頁）；復觀被告於如附
    表所示時間至屈臣氏北投店、屈臣氏磺港店之消費明細，其
    上均查無本案商品之消費紀錄，亦有會員卡號0000000000消
    費明細、屈臣氏北投店電子發票及屈臣氏磺港店電子發票附
    卷可查（偵5483號卷第26至30頁，偵4670號卷第15至16頁，
    偵5665號卷第12至13頁），核與告訴代理人陳寬妘於警詢及
    偵查中之證述：108年2月25日下午1時許我清點屈臣氏磺港
    店內商品，因商品缺少而調閱監視器，發現被告於同日上午
    10時55分許竊取如附表編號6所示商品共計新臺幣（下同）1
    萬7838元，並於同日上午11時7分許離去，被告有消費結帳4
    21元；108年2月23日下午6時許，營養師因消費高手好關鍵
    數目不對、架上是空的，經核對發現該商品並未銷售，遂查
    看監視器發現被告竊取許多商品，被告於108年2月23日下午
    1時42分許進店，同日下午1時47分許行竊，於同日下午2時
    許離去，被告當天消費結帳共501元，遭竊商品如附表編號5
    所示共計1萬1017元等語（偵4670號卷第6至7頁，偵5665號
    卷第3至4頁，偵續263號卷第157至159頁），告訴代理人鄒
    立萍於警詢及偵查中之證述：因屈臣氏磺港店通知查看有無
    遭可疑人士竊取情事，故我於108年2月25日調閱監視器，發
    現同日上午11時15分許被告至店內消費且共計竊盜4次，竊
    盜時間及商品如附表編號1至4所示，108年2月22日被告另竊
    取B0TA-NTST植物性澗髮乳2瓶，我調閱監視器發現被告將商
    品放入自備白色手提袋內，經清點架上商品發現與庫存不符
    ，我是藉由監視畫面被告出手竊取之次數來判斷其所竊商品
    ，被告之會員卡號是0000000000號等語（偵5483號卷第12至
    14頁、偵續263號卷第157至159頁）大致相符，堪信被告確
    於上開時、地將本案商品放入白色塑膠袋內，而僅持另選購
    之其他商品結帳即離去，被告辯稱其有將本案商品取出結帳
    云云，顯與客觀事證不符而不足採。
　㈢至於被告辯稱：不知曾竊取本案商品，其無竊盜之意云云。
    辯護人另為被告辯護稱：被告因精神疾病及服用Q-Pine XR
    、Eszo、Smilon等藥物致疏未將本案商品結帳而無不法所有
    意圖；且被告服用本案藥物而陷於夢遊、無意識狀態，而無
    竊盜故意及不法所有意圖云云。經查：
　⒈被告因情感性精神病於107年11月16日至國防醫學院三軍總醫
    院北投分院住院治療，並於108年2月18日出院，期間服用Q-
    Pine XR、Eszo、Fluzepam、Smilon藥物，出院時並經醫師
    開立本案藥物乙節，有國防醫學院三軍總醫院北投分院108
    年7月2日三投行政字第1080001489號函檢附被告出院病歷摘
    要1份可稽（偵4670號卷第51、56至57頁反面）；而Q-Pine 
    XR、Eszo、Smilon可能有嗜眠、昏昏欲睡、意識模糊、幻覺
    ，Smilon如用於精神分裂症患者或其他精神病障礙患者時可
    能會惡化精神病症狀而加劇妄想症，本案藥物服用後則可能
    有短暫性健忘、順行性失憶、夢遊之副作用等節，有被告所
    服用之四種藥物介紹資訊、藥品資料可證（原審卷㈠第63至7
    1頁，原審卷㈡第141至145頁），固堪認定。
　⒉惟查，被告於警詢中陳稱：其於108年2月23日下午1時47分許
    、108年2月25日上午11時3分許曾至屈臣氏磺港店購買生活
    用品，有發票為證；2月則去屈臣氏北投店5次均有結帳，亦
    有發票為證，發票時間為108年2月12日下午12時50分、同年
    月21日下午4時9分、同年月22日上午11時34分、同年月23日
    下午2時3分、同年月25日上午11時9分及11時30分等語（偵4
    670號卷第4頁，偵5665號卷第6頁，偵5483號卷第6頁反面）
    ，則被告既得清楚記憶曾於如附表所示時間至如附表所示地
    點購物並妥善保存發票，核與夢遊者無法記憶、描述夢遊期
    間所為不符，足見被告於案發時間之記憶力與常人無異，難
    認被告於案發當時已陷入無意識或夢遊狀態。辯護人辯稱被
    告受藥物副作用影響已陷入無意識或夢遊狀態而無不法所有
    意圖云云，已無足取。
　⒊次查被告於上開時、地除拿取本案商品外，另選購其他低價
    商品至櫃檯結帳，108年2月12日、同年月21日、同年月22日
    、同年月25日分別在屈臣氏北投店消費514元、238元、407
    元、368元，108年2月23日、同年月25日則分別於屈臣氏磺
    港店消費501元、421元等節，有會員卡號0000000000消費明
    細、屈臣氏北投店電子發票及屈臣氏磺港店電子發票附卷可
    查（偵5483號卷第26至30頁，偵4670號卷第15至16頁，偵56
    65號卷第12至13頁）；又如附表編號3所示犯行案發當日，
    被告於108年2月22日上午11時27分30秒在屈臣氏北投店伸手
    拿取商品時，適1名男性顧客經過被告身後，被告即待該男
    性顧客經過後始將商品放入手提袋中，且被告得手後欲左轉
    至店內左側走道時，見走道上有店員即原路折返等節，業經
    原審勘驗監視錄影畫面無訛，亦有勘驗筆錄及勘驗筆錄附圖
    可稽（原審卷㈡第62、63、97至103頁），則被告既知將高價
    之本案商品藏放於白色塑膠袋內而僅持低價商品結帳以混淆
    店員之注意力，為如附表編號3所示犯行時復刻意迴避店員
    及其他顧客，堪信被告於案發當時仍有意識及相當之辨識能
    力，且係刻意藉由僅將低價商品結帳之方式遂行竊取高價本
    案商品之目的，而非無意識地拿取本案商品逕自離去或單純
    漏未結帳。再佐以本案商品數量繁多且體積非微，亦有遭竊
    物品之同款商品照片附卷可查（偵續263號卷第335至357頁
    ），殊難想見被告於櫃檯結帳時竟忽略手臂上裝有本案商品
    之白色塑膠袋而漏未付款之可能，辯護人辯稱被告係疏未付
    款而無不法所有意圖云云，亦無足採。
　⒋從而，被告於案發時未陷於無意識或夢遊情形，且係刻意以
    自備購物袋掩飾本案商品並藉由僅將低價商品結帳之方式遂
    行竊取高價本案商品之目的，被告顯有竊盜故意及不法所有
    意圖，被告及辯護人前揭所辯，洵無足採。
　㈣綜上，本案事證明確，被告上開犯行，均堪認定，應依法論
    科。　
二、論罪科刑
　㈠按行為後法律有變更者，適用行為時之法律；但行為後之法
    律有利於行為人者，適用最有利於行為人之法律，刑法第2
    條第1項定有明文。查被告行為後，刑法第320條第1項業於1
    08年5月29日經總統公布修正，並自公布日施行，依中央法
    規標準法第13條規定，自公布之日起算至第三日即同年月31
    日起生效；而修正前刑法第320條第1項原規定：「意圖為自
    己或第三人不法之所有，而竊取他人之動產者，為竊盜罪，
    處5年以下有期徒刑、拘役或5百元以下罰金。」，修正後刑
    法第320條第1項則規定：「意圖為自己或第三人不法之所有
    ，而竊取他人之動產者，為竊盜罪，處5年以下有期徒刑、
    拘役或50萬元以下罰金。」，故修正後規定提高罰金刑之數
    額而較修正前規定為重，修正前刑法第320條第1項之規定較
    有利於被告，應依刑法第2條第1項前段之規定，適用被告行
    為時即修正前刑法第320條第1項規定。
　㈡是核被告所為，均係犯修正前刑法第320條第1項之竊盜罪。
    而被告上開所犯6罪間，其中如附表編號4、6所示竊盜時間
    接近，惟行為地點不同，顯係另行起意；至於被告其餘如附
    表所示竊盜犯行，犯案時間有別，行為互殊，均應分論併罰
    。
　㈢被告無刑法第19條之適用：
　⒈按行為時因精神障礙或其他心智缺陷，致不能辨識其行為違
    法或欠缺依其辨識而行為之能力者，不罰；行為時因前項之
    原因，致其辨識行為違法或依其辨識而行為之能力，顯著減
    低者，得減輕其刑，刑法第19條第1項及第2項分別定有明文
    。又犯罪行為人刑事責任能力之判斷，以行為人理解法律規
    範，認知、辨識行為違法之意識能力，及依其認知而為行為
    之控制能力二者，為關鍵指標；且刑事責任能力之有無，應
    本諸「責任能力與行為同時存在原則」，依行為時之精神狀
    態定之。是行為人是否有足以影響意識能力與控制能力之精
    神障礙或其他心智缺陷等生理原因，因事涉醫療專業，必要
    時固得委諸於醫學專家之鑑定，然該等生理原因之存在，是
    否已致使行為人意識能力與控制能力有刑法第19條所規定得
    據以不罰或減輕其刑之欠缺或顯著減低等情形，既依犯罪行
    為時狀態定之，自應由法院本其調查證據之結果，加以判斷
    。醫學專家對行為人精神狀態進行鑑定結果，提供某種生理
    或心理學上之概念，法院固得將該心理學上之概念資為判斷
    資料，然非謂該鑑定結果得全然取代法院之判斷，行為人責
    任能力有無之認定，仍屬法院綜合全部調查所得資料，而為
    採證認事職權合法行使之結果（最高法院101年度台上字第5
    133號判決意旨參照）。
　⒉查原審函請國防醫學院三軍總醫院北投分院鑑定被告為本案
    行為時之精神狀態，鑑定結果略以：被告精神科診斷為嚴重
    型憂鬱症合併精神症狀、疑似雙相型情感思覺失調症、疑似
    雙相情緒障礙症，被告於案發時有精神障礙或其他心智缺陷
    ，惟尚有足夠能力辨識其行為違法或依其辨識而行為之能力
    ；被告於108年2月12日至25日行為時，確定診斷有憂鬱症及
    精神病症，經查被告於108年2月12日第一次行為之住院相關
    紀錄、出院後門診紀錄、至當年3月26目再次住院之醫療紀
    錄，被告縱疾病發作、且有持續接受藥物治療並根據病歷紀
    錄無顯著影響認知功能之副作用狀況，其整體認知功能無顯
    著下降情形；根據屈臣氏提供被告行為時之錄影檔案，被告
    於進入店家之前先將白色塑膠袋從原本購物袋取出置於原本
    購物袋內側、於店家選購商品時皆放置於白色塑膠袋、結帳
    前皆選購數件商品至櫃檯結帳後放置於原本購物袋而非白色
    購物袋，呈現為一固定模式，較不像是疾病發作時認知功能
    下降之情況等語，有精神鑑定報告書附卷可參（原審卷㈠第2
    91至298頁）。原審審酌精神鑑定報告書係參考被告先前過
    去病歷及卷內相關證據，並對被告施以身體、精神狀態、心
    理鑑衡復佐以被告所陳述之生活史及疾病史、被告對本案之
    解釋及看法及社工報告等資料，本於醫學專業知識與臨床經
    驗，綜合被告之生理、心理狀態所為判斷，無論鑑定人之資
    格、理論基礎、鑑定方法及論理過程，均難認有何瑕疵，則
    精神鑑定報告書所為之診斷標準、診斷結果、被告為本件犯
    行時受精神症狀之影響狀況，自屬可採。再參以被告於行為
    時尚知將高價之本案商品藏放於白色塑膠袋後僅持低價商品
    結帳以掩人耳目，得逞後復能妥善保留發票，核其行為時之
    精神狀態無何異於常人之處，併參以被告於偵審時均能理解
    問題及表達之法庭活動表現，難認被告6次竊盜行為時因精
    神疾病或其他心智缺陷，致不能辨識其行為違法或欠缺依其
    辨識而行為之能力，亦無辨識行為違法或依其辨識而行為之
    能力顯著減低，自不得依刑法第19條第1項及第2項規定減輕
    或免除其刑。
　⒊辯護人固以前詞指摘精神鑑定報告書不可採，被告確有刑法
    第19條事由云云。經查：
　⑴精神鑑定報告書鑑定結果之精神科診斷為嚴重型憂鬱症合併
    精神症狀、疑似雙相型情感思覺失調症、疑似雙相情緒障礙
    症乙節，有精神鑑定報告書可稽（原審卷㈠第296頁）；而被
    告前於109年1月13日經醫師診斷為情感性思覺失調症乙節，
    亦有三總北投分院附設民眾診療服務處診斷證明書可證（偵
    續263號卷第225頁），固堪認定。惟原審前依辯護人聲請函
    詢國防醫學院三軍總醫院北投分院精神鑑定報告書與先前診
    斷不符之原因，經該院回復略以：精神科診斷要蒐集大量主
    觀、客觀資訊綜整梳理，但時常無法蒐集充足資訊以確立診
    斷，故時常會有「疑似」之診斷，因個案有該疾病之相關症
    狀卻未達準確診斷之標準、亦無法排除，故以「疑似」表示
    無法排除，精神科病人亦有可能於充足資訊蒐集齊全之後更
    改之前診斷之情況。根據被告之主客觀資訊，因被告於鑑定
    時無法主動提供充足資訊，使其鑑別診斷相當困難，原審於
    鑑定時蒐集被告過去病史、各醫院病歷之最常見且一致之症
    狀，被告之嚴重型憂鬱症之診斷是確定符合診斷，但被告亦
    有雙相型情感思覺失調症、雙相情緒障礙症之症狀，且以現
    有資訊無法排除該2診斷之可能性，故以「疑似」表示等語
    ，有國防醫學院三軍總醫院北投分院110年7月2日三投行政
    字第1100036742號函檢附之回覆精神鑑定報告補充說明（下
    稱補充說明）可稽（原審卷㈠第370頁），堪信國防醫學院三
    軍總醫院北投分院係參考被告於鑑定時所提供資訊、被告過
    去病史、各醫院病歷等資料後，因既有資料所呈現症狀未達
    確診雙相型情感思覺失調症、雙相情緒障礙症之標準，始為
    上開精神科診斷，難謂有何診斷不當或鑑定基礎錯誤之情；
    況被告所提三總北投分院附設民眾診療服務處診斷證明書已
    註明「僅供請假及一般證明用途」，自不得以精神鑑定報告
    書之精神科診斷與前揭診斷證明書未盡一致即遽認精神鑑定
    報告書不可採，辯護人前揭所辯已難採憑。
　⑵又精神鑑定係綜合生理及心理檢查、心理衡鑑、社工報告、
    行為人過去病歷及個案卷證所為之認定，且司法精神鑑定因
    涉及行為人責任能力之判斷，另須注意行為人於鑑定時有無
    防備或刻意致其能力遭低估情形，故審酌精神鑑定報告結論
    時自應就報告書內各項資料予以綜合觀察，尚不得僅擷取單
    一檢查結果與鑑定報告結論未盡一致，即遽認該鑑定報告有
    何不可採。觀諸精神鑑定報告書，其中心理衡鑑報告、綜合
    分析確記載被告認知功能退化、認知能力可能因疾病干擾而
    有下降、於疾病發作時可能出現整體能力下降，且被告於精
    神狀態檢查時記憶力、計算力亦有下降；惟精神鑑定報告書
    其中綜合分析已說明被告於會談期間對案情表現出防備態度
    並呈現記憶力顯著下降，然依其於會談前、後之住院期間之
    醫療、護理、心理、社工等醫療紀錄顯示，被告於病房並無
    顯著記憶力下降之情，故被告於鑑定時之表現較其於病房之
    表現易被低估，亦有精神鑑定報告書可稽（見原審卷㈠第293
    至296頁）。承上，精神鑑定報既已綜合參酌各項資料，復
    考量被告鑑定時之態度及住院期間之認知功能與鑑定時所呈
    現不符，進而為上開鑑定結論，其理論基礎及論理過程亦無
    瑕疵，則依上說明，自不得僅擷取被告於部分評估項目檢查
    結果與鑑定報告結論未盡一致，即認精神鑑定報告結論有何
    不可採。從而，辯護人執前詞反覆爭執，亦無足取。
　⑶此外，被告於108年3月26日、同年4月6日、同年月21日、同
    年5月12日、同年6月8日之護理記錄表有被告記憶力差、計
    算力差、幻聽、幻覺等症狀之記載，固有三軍總醫院松山分
    院護理紀錄表可稽（原審卷㈠第187、220、243、268、286頁
    ）。惟原審依辯護人聲請就上開事項再次函詢國防醫學院三
    軍總醫院北投分院，經該院回覆略以：108年3月26日護理紀
    錄之認知功能評估屬主觀資訊，依鑑定報告書綜合分析第3
    點，被告於提供主觀資訊時之表現相較於客觀資訊容易被低
    估，另參考同日精神科社會生活功能評估，被告之客觀評估
    可進行洗碗、洗衣、打掃、購物、妥善規劃運用財務、自行
    運用交通工具到達目的地無困難、自行梳洗清潔並能保持外
    觀整齊乾淨，其複雜注意力、執行功能、學習記憶、語言、
    知覺動作、社會認知等認知功能應無顯著障礙；而108年5月
    12日護理紀錄雖呈現被告有記憶力障礙，惟記憶力障礙無法
    從單一事件或是單一問題呈現，需透過會談、衡鑑、生活觀
    察等經過充足時間評估之後才得確定症狀或診斷；但被告於
    住院期間鮮少出現記憶力下降，故本護理紀錄僅呈現單一狀
    況，不建議直接回推為記憶力障礙或認知功能障礙；又108
    年6月8日之護理紀錄欲呈現被告出現認知功能障礙，然一般
    人於夜間睡眠中斷、半睡半醒時，亦容易出現幻覺、錯覺、
    認知功能混亂情況，此為正常生理狀態，故被告夜眠中斷出
    現認知功障礙無法證明其於清醒時亦有認知功能障礙；被告
    疾病發作時大多未達影響違法之辨識能力或依此辨識行為之
    能力，且其持續接受藥物治療，依病歷亦無顯著影響認知功
    能之副作用，其整體認知功能無顯著下降，故被告縱有上述
    疾病症狀，亦無證據顯示被告之辨識或控制能力欠缺或顯著
    降低等語，有補充說明可佐（原審卷㈠第369至370、373頁）
    。承上，國防醫學院三軍總醫院北投分院鑑定時已綜合斟酌
    被告住院期間之各項資料，並本於精神科專業詳細說明其診
    斷依據，自不得僅以被告住院期間之單一事件或主觀資訊逕
    認被告認知功能下降，辯護人前揭所辯亦無足採。
　⑷本院依被告聲請就被告所服用之本案藥物恐致夢遊症狀部分
    函詢三軍總醫院北投分院查被告上開竊盜犯行，有無可能是
    因為服用本案藥物產生夢遊狀況。經該院於111年4月20日以
    三投行政字第1110020844號函函覆：一、略。二、主治醫師
    回復如下：函內所問之藥物在臨床上較少見有造成夢遊症之
    情形，然而本案被告服用藥物總類甚多，若要釐清案件與疾
    病用藥之相關性，建議安排司法鑑定評估等語（本院卷第93
    頁），足見該院已明確指出被告縱服用本案藥物臨床上少見
    有造成夢遊症之情形。依其主客觀資訊，在被告並未提出更
    充分資料情形下，經鑑定，被告在疾病發作時，大多未達影
    響違法之辨識能力或依其辨識而為行為之能力，且其持續接
    受藥物治療，依病歷亦無顯著影響認知功能之副作用，其整
    體認知功能無顯著降低，此經上開鑑定函敘甚明，從而，被
    告縱於本案竊盜行為時曾服用本案藥物，亦難認定有服用本
    案藥物必有夢遊症狀，進而推論被告行為時因精神障礙或其
    他心智缺陷，致不能辨識其行為違法，或依其辨識而為行為
    之能力顯著降低，殊非有理。
　⒋綜上，辯護人所辯均無足採，被告6次竊盜行為時，未達不能
    辨識其行為違法或欠缺依其辨識而行為之能力，或其辨識行
    為違法或依其辨識而行為之能力顯著減低之程度，自不得依
    刑法第19條第1項及第2項規定減輕或免除其刑。
三、駁回上訴之理由
　  原審以被告罪證明確，爰審酌被告為滿足私慾，竟於108年2
    月12日起至同年月25日止，6次佯裝購物進入屈臣氏北投店
    及屈臣氏磺港店，徒手竊取非屬生活必需品之本案商品得逞
    ，嚴重欠缺尊重他人財產權之觀念，且危害社會治安，所為
    實屬不該。復斟酌被告自始否認犯行，未賠償告訴人損害之
    犯後態度；暨其於審理中拒絕調解，有原審調解紀錄表可稽
    （109年度審易字第878號卷第61頁），及被告罹有嚴重型憂
    鬱症合併精神症狀、疑似雙相型情感思覺失調症、疑似雙向
    情緒障礙症而多次住院治療，已如前述；被告現領有重度身
    心障礙證明，亦有中華民國身心障礙證明影本可稽（原審卷
    ㈡第73頁），兼衡被告自陳罹患口腔癌，現無業，經濟狀況
    貧窮，僅賴低收入戶補助維生，暨小學肄業之教育程度（原
    審卷㈡第82頁），以及檢察官、被告、辯護人、告訴代理人
    就本案科刑範圍所表示之意見（本院卷第154、155頁）等一
    切情狀，分別量處如原判決附表主文欄所示之刑，並均諭知
    易科罰金之折算標準，並考量被告所犯6罪犯罪手法近似，
    被害人同一，且6次犯罪間隔時間密集等情狀，定應執行之
    刑暨易科罰金之折算標準。至被告始終否認犯行，且有多次
    前科，雖不構成累犯，又迄未與告訴人達成和解並賠償告訴
    人損失，難認以暫不執行為當，自不宜予以宣告緩刑，附此
    敘明。又被告竊得本案商品為被告犯罪所得，且未據發還被
    害人，爰依刑法第38條之1第1項規定宣告沒收，且因本案商
    品並未扣案，併依同條第3項規定，宣告於全部或一部不能
    沒收或不宜執行沒收時，追徵其價額。至於被告竊取本案商
    品所使用之白色塑膠袋，固為供被告犯罪所用之物，惟價值
    甚微顯欠缺刑法上之重要性，依刑法第38條之2第2項規定不
    予宣告沒收。原審認事用法，核無不合，量刑亦屬妥適，被
    告上訴意旨，仍執前揭陳詞，空言否認犯罪或飾詞稱無責任
    能力，為無理由，應予駁回。
四、被告聲請函請三軍總醫院北投分院鑑定被告服用本案藥物是
    否產生夢遊症？情況如何？該藥與夢遊症有無因果關係？是
    否有造成失憶或記憶力衰退？因上開聲請，業經該院鑑定及
    函覆明確，理由已見前述，殊無再次鑑定之必要，是其聲請
    應併予駁回。
據上論斷，應依刑事訴訟法第368條，判決如主文。
本案經檢察官陳貞卉提起公訴，檢察官何明楨到庭執行職務。
中　　華　　民　　國　　111 　年　　7 　　月　　7 　　日
                  刑事第十九庭  審判長法　官  曾淑華
                                      法　官  陳文貴
                                      法　官  許文章
以上正本證明與原本無異。
不得上訴。
                                      書記官  陳盈芝
中　　華　　民　　國　　111 　年　　7 　　月　　7 　　日
附表：
編號 竊盜地點 時間 竊得物品及數量 主文欄 備註 1 屈臣氏北投店 民國108年2月12日中午12時35分許 ①凡士林專業修護潤膚露（起訴書誤載為「潤髮露」，逕予更正）3瓶 ②沙宣韌活豐盈護髮精華素1瓶 ③OLAY新生高效緊緻活膚露2組 鄧潔犯竊盜罪，處拘役貳拾日，如易科罰金，以新臺幣壹仟元折算壹日。未扣案之凡士林專業修護潤膚露參瓶、沙宣韌活豐盈護髮精華素壹瓶、OLAY新生高效緊緻活膚露貳組均沒收，於全部或一部不能沒收或不宜執行沒收時，追徵其價額。 價值總計新臺幣（下同）3,391元 2  108年2月21日下午4時許 ①ampmRX10胜肽抗皺晚安凍膜5瓶 ②凡士林深層修護潤膚露5瓶 鄧潔犯竊盜罪，處拘役參拾日，如易科罰金，以新臺幣壹仟元折算壹日。未扣案之ampmRX10胜肽抗皺晚安凍膜伍瓶、凡士林深層修護潤膚露伍瓶均沒收，於全部或一部不能沒收或不宜執行沒收時，追徵其價額。 價值總計5,485元 3  108年2月22日上午11時18分許 ①凱婷零瑕肌密粉餅（粉膚色）1盒 ②上山採藥甜橙玻尿酸保濕鎖水面膜3盒 ③OLAY微磁導入緊緻面膜套裝1組 ④OLAY微磁導入水潤面膜套裝1組 ⑤OLAY新生肌源青春精華露1瓶 ⑥PYUAN純漾唇戀花語潤髮乳2瓶 ⑦寵愛之名全防護黃金藻水感防曬露（白色）1瓶（起訴書誤載為「寵愛之名『金』防護黃金藻水感防曬露」，逕予更正） ⑧寵愛之名全防護黃金藻水感防曬霜2瓶 鄧潔犯竊盜罪，處拘役參拾日，如易科罰金，以新臺幣壹仟元折算壹日。未扣案之凱婷零瑕肌密粉餅（粉膚色）壹盒、上山採藥甜橙玻尿酸保濕鎖水面膜參盒、OLAY微磁導入緊緻面膜套裝壹組、OLAY微磁導入水潤面膜套裝壹組、OLAY新生肌源青春精華露壹瓶、PYUAN純漾唇戀花語潤髮乳貳瓶、寵愛之名全防護黃金藻水感防曬露（白色）壹瓶、寵愛之名全防護黃金藻水感防曬霜貳瓶均沒收，於全部或一部不能沒收或不宜執行沒收時，追徵其價額。 價值總計9,633元（起訴書誤算為10,733元，逕予更正） 4  108年2月25日上午11時16分許 ①絲丹寇苗可秀亮麗油切膠囊1盒 ②健康好蒡高機能晶華素30錠7盒 ③恢甲清覆甲液（7ML）1瓶 ④恢甲清覆甲液（3.3ML）1瓶 鄧潔犯竊盜罪，處拘役肆拾日，如易科罰金，以新臺幣壹仟元折算壹日。未扣案之絲丹寇苗可秀亮麗油切膠囊壹盒、健康好蒡高機能晶華素三十錠柒盒、恢甲清覆甲液（7ML）壹瓶、恢甲清覆甲液（3.3ML）壹瓶均沒收，於全部或一部不能沒收或不宜執行沒收時，追徵其價額。 價值總計14,538元 5 屈臣氏磺港店 108年2月23日下午1時42分許 ①消費高手好關鍵30顆2盒 ②落建頭皮洗髮露潔淨健髮配方3瓶 ③CARTE可潤媞舒緩柔潤精華液1瓶 ④雅樣活泉柔潤保濕緊實組1組 ⑤OLAY新生高效能緊緻活膚露1瓶 ⑥freeplus溫和淨潤皂霜2組 鄧潔犯竊盜罪，處拘役肆拾日，如易科罰金，以新臺幣壹仟元折算壹日。未扣案之消費高手好關鍵三十顆貳盒、落建頭皮洗髮露潔淨健髮配方參瓶、CARTE可潤媞舒緩柔潤精華液壹瓶、雅樣活泉柔潤保濕緊實組壹組、OLAY新生高效能緊緻活膚露壹瓶、freeplus溫和淨潤皂霜貳組均沒收，於全部或一部不能沒收或不宜執行沒收時，追徵其價額。 價值總計11,017元 6  108年2月25日上午10時58分許（起訴書誤載「11時7分」，逕予更正） ①娘家大紅麴膠囊30粒2盒 ②消費高手好關鍵30顆2盒 ③健康好蒡高機能牛蒡晶華素30錠2盒 ④康氏黃金蜆102錠2盒 ⑤信東紅麴膠囊120顆2盒 鄧潔犯竊盜罪，處拘役伍拾日，如易科罰金，以新臺幣壹仟元折算壹日。未扣案之娘家大紅麴膠囊三十粒貳盒、消費高手好關鍵三十顆貳盒、健康好蒡高機能牛蒡晶華素三十錠貳盒、康氏黃金蜆一○二錠貳盒、信東紅麴膠囊一百二十顆貳盒均沒收，於全部或一部不能沒收或不宜執行沒收時，追徵其價額。 價值總計17,838元